【裁判字號】    99,交聲,387
【裁判日期】    990730
【裁判案由】    違反道路交通管理處罰條例聲明異議
【裁判全文】
臺灣新竹地方法院交通事件裁定         99年度交聲字第387號
移送機關  交通部公路總局新竹區監理所
異 議 人  丙○○即受處分人.
          27號
受處分人  乙○○
          （現於臺灣新竹監獄）
上列異議人因違反道路交通管理處罰條例案件，對於交通部公路
總局新竹區監理所民國99年5 月6 日竹監營字第裁50-E00000000
號裁決書，聲明異議，本院裁定如下：
    主  文
異議駁回。
    理  由
一、原處分意旨略以：異議人丙○○之兄即受處分人乙○○騎乘
    其所有車牌號碼為955-DKX 號之普通重型機車，於民國98年
    12月1 日3 時30分許行經新竹縣竹北市○○○路東一段與自
    強北路路口處，因有「機器腳踏車駕駛人未依規定戴安全帽
    」之違規事由，為新竹縣政府警察局竹北分局六家派出所警
    員甲○○、陳民聖所發現，乃駕駛警車尾隨其後，並開啟警
    示燈及警笛示意乙○○應停車受檢，惟乙○○並未停車受檢
    ，反而繼續行駛，並於自強南路與成功三路交岔路口時右轉
    成功三路離去，而另有「違反處罰條例之行為，拒絕停車接
    受稽查而逃逸」之違規行為，經上開員警填掣竹縣警交字第
    E00000000 號舉發違反道路交通管理事件通知單（下稱舉發
    通知單）逕行舉發，原處分機關調查後認乙○○有前開違規
    行為，乃依道路交通管理處罰條例第31條第6 項、第60 條
    第1 項等規定，裁處乙○○罰鍰共新台幣（下同）5000元，
    並依同條例第63條第1 項記違規點數1 點。
二、異議意旨略以：本件交通違規時間為98年12月1 日凌晨3 時
    30分許，當時伊哥哥乙○○並未行經該處，有可能是乙○○
    之友人騎乘該車而有上開違規行為，且當時係深夜，員警以
    目視方法記下車號進行舉發並不準確；又伊哥哥係瘖啞人士
    ，現於臺灣新竹監獄服刑中，原處分機關將裁決書送到新竹
    縣竹東鎮軟橋里3 鄰軟橋34號，郵局又轉到新竹縣竹東鎮○
    ○路139 巷1 弄8 號由伊母親簽收，伊母親請伊處理，伊才
    代為聲明異議，請求撤銷原處分等語。
三、按受處分人不服道路交通管理處罰條例第8 條所定主管機關
    所為之處罰者，得於接受裁決書之翌日起20日內，向管轄地
    方法院聲明異議，道路交通管理處罰條例第87條第1 項定有
    明文。次按交通法庭認聲明異議不合法律上之程式，且無從
    補正者，應以裁定駁回之，道路交通案件處理辦法第18條前
    段亦有明定。是以，對於道路交通管理機關所為之處罰，得
    聲明異議者，限於受處分人，如非受處分人，因其非當事人
    ，無異議之權，即難認其異議合於法律上之程式。
四、經查：原處分機關以受處分人乙○○騎乘上開普通重型機車
    於上開時、地，有上開違規情事，乃以竹監營字第裁50-E00
    000000號裁決書，裁處乙○○罰鍰新臺幣共5000元，並記違
    規點數1 點等情，有原處分機關之裁決書1 份附卷可憑，是
    本件受處分人即得聲明異議之人即係乙○○。
    惟觀諸本件聲明異議狀，因原處分機關於99年5 月6 日裁決
    後乃係將裁決書以郵務掛號方式寄至受處分人乙○○位於新
    竹縣竹東鎮軟橋里3 鄰軟橋34號戶籍地，再經郵局轉送新竹
    縣竹東鎮○○路139 巷1 弄8 號乙○○父母住處，由乙○○
    母親曾玉蘭收受，有原處分機關裁決書、送達證書在卷可參
    ；又曾玉蘭再將該裁決書轉交予乙○○之妹丙○○處理，因
    當時乙○○早已入獄服刑，丙○○乃逕為乙○○聲明異議，
    並由丙○○於「具狀人」欄簽名，其上並無乙○○之簽章，
    事先亦未獲取乙○○授權同意，雖彭玉華有於簽名後註明「
    代理」二字，但未見乙○○委任丙○○代為提出異議等意旨
    之記載，此業據丙○○到庭坦陳稱：「（提示99年6 月28日
    的異議狀，這是誰寫的？）我寫的，署名丙○○我的名字。
    （裁決書送給你們的時候，你哥哥就在新竹監獄受刑了？）
    是的。他是99年4 月30日入獄的。（收到裁決書後，你替異
    議人提出異議的？）是的。（你在寫異議狀時，妳哥哥是否
    知情？）他不知道。因為後來他也沒有在家裡，所以他不知
    道…（在寫的那幾天，你有無告訴你哥哥你有異議的事？）
    沒有，在異議人被關之前，我媽媽好像有收到一張罰款的單
    子，我們有問過我哥哥，我哥哥說他不知道違規這件事。（
    你收到裁決書後，就想當然爾幫他異議？）是的。他在外面
    做的事都是我父母幫他善後的。」等語明確，並有該聲明異
    議狀在卷可參；此外，乙○○於原處分機關作成裁決前即99
    年4 月30日即因另違反毒品危害防治條例案件進入臺灣新竹
    監獄服刑，迄今尚未出監，亦有臺灣高等法院被告前案紀錄
    表在卷可參，足認本件受處分人乙○○並未委任丙○○聲明
    異議，丙○○於聲明異議狀所為之記載，顯係以其自己名義
    聲明異議，並非由受處分人乙○○聲明異議，則異議人丙○
    ○之聲明異議自難認合法律上程式，且因無從命其補正，自
    應予以駁回。
五、又處理違反道路交通管理事件，有關文書送達之程序，依行
    政程序法之規定，違反道路交通管理事件統一裁罰基準及處
    理細則第5 條定有明文。而對於在監所人為送達者，應囑託
    該監所長官為之，行政程序法第89條亦定有明文。經查：受
    處分人乙○○已於原處分機關作成裁決前即99年4 月30日因
    案入監服刑，迄今尚未出監，原處分機關之送達應將上開裁
    決書寄至臺灣新竹監獄，囑託該監所長官轉交乙○○，方生
    合法送達之效，然原處分機關未查，竟將本案裁決書送達受
    處分人乙○○位於新竹縣竹東鎮軟橋里3 鄰軟橋34號戶籍地
    ，再經郵局轉送新竹縣竹東鎮○○路139 巷1 弄8 號乙○○
    父母住處，由其母曾玉蘭收受，其所為之送達並不合法，自
    應於收受本院裁定後，另對受處分人乙○○重行送達，俾保
    障受處分人乙○○聲明異議之權利，併此敘明。
六、據上論結，應依道路交通案件處理辦法第18條，裁定如主文
    。
中    華    民    國    99    年    7     月    30    日
                      交通法庭   法  官  蔡川富
以上正本證明與原本無異。
如不服本裁定，應於裁定送達後5日內向本院提出抗告狀。
中    華    民    國    99    年    7     月    30    日
                                 書記官  朱苑禎

司法院資訊處製作；財團法人民間司法改革基金會備份。
